【裁判字號】    89,上易,339
【裁判日期】    890824
【裁判案由】    給付借款
【裁判全文】
臺灣高等法院民事判決  八十九年度上易字第三三九號
      上  訴  人  甲○○
      被  上訴人  己○○
                  戊○○
                  庚○○
                  丁○○
                  丙○○
                  乙○○
      右  一  人
      訴訟代理人  劉偉揚  住同.
右當事人間請求給付借款事件，上訴人對於中華民國八十九年四月二十五日臺灣臺北
地方法院八十八年度訴字第四六七七號第一審判決提起上訴，本院判決如左：
    主    文
原判決關於駁回上訴人後開第二項之訴部分，及訴訟費用之裁判均廢棄。
被上訴人應於繼承財產限度內連帶給付上訴人新台幣陸拾陸萬元，及自民國八十八年
十一月三十日起，至清償日止，按年息百分之五計算之利息。
其餘上訴駁回。
第一、二審訴訟費用，由被上訴人連帶負擔十分之八，餘由上訴人負擔。
    事    實
甲、上訴人方面：
一、聲明：
  (一)原判決廢棄。
  (二)被上訴人應連帶給付上訴人新台幣（下同）六十六萬元，及訴狀繕本最後送達翌
    日，即八十八年十一月卅日起至清償日止，按年息百分之五計算之利息。
  (三)上訴人願供擔保，請准宣告假執行。
  (四)第一、二審訴訟費用由被上訴人負擔。
二、陳述：除與第一審判決相同者引用外，補稱：
    被上訴人之被繼承人龔琅生生前於八十二年十二月二日向上訴人借款六十六萬元
    ，並交付上訴人其所簽發上海商業儲蓄銀行忠孝分行八十二年十二月三十日期，
    支票號碼ＣＨＡ0000000號，面額六十六萬元之支票乙紙，約定八十二年
    十二月三十日清償，上訴人乃於當日自土地銀行新店分行一三四六八－三號帳戶
    內提領四十一萬元，併同身上現金二十三萬八千元交付之，借款未約定利率，是
    由龔琅生預扣利息一萬二千元給伊，且於領款同時，將前揭借款支票委託土地銀
    行新店分行於上訴人一三四六八－三號帳戶內代收。詎龔琅生於八十二年十二月
    二十一日去世，致該票據屆期提示不獲付款，上訴人因礙於親情拖延至今。被上
    訴人己○○、乙○○、戊○○、庚○○、丁○○、丙○○為其繼承人，為此依消
    費借貸之法律關係提起本件訴訟。
乙、被上訴人方面：
一、被上訴人己○○未於言詞辯論期日到場，亦未提出書狀作何聲明或陳述。
二、被上訴人丙○○未於言詞辯論期日到場，據其前到庭為：
  (一)聲明：駁回上訴。
  (二)陳述：十二月初，其父（龔琅生）說有開一張六十六萬元票向三嫂（上訴人）調
    錢，伊記得其父以前就有向三嫂調過錢。
三、被上訴人戊○○、庚○○、丁○○認諾上訴人之請求。
四、被上訴人乙○○：
一、聲明：上訴駁回。
二、陳述：除與第一審判決相同者引用外，補稱：
  (一)對貸款往來資料不爭執，但上訴人主張龔琅生向其借款，實不可能，因龔琅生房
    地產眾多。
  (二)上訴人所提世華銀行透支戶，裡面當然都是負的，支票隨開隨付，且都依照比例
    清償。
    理      由
一、本件被上訴人己○○、丙○○未於言詞辯論期日到場，核無民事訴訟法第三百八
    十六條所列各款情形，爰依上訴人之聲請，由其一造辯論而為判決。
二、按繼承人對於被繼承人之債務，負連帶責任，民法第一千一百五十三條第一項定
    有明文。又按民法第二百七十五條規定連帶債務人中之一人受確定判決，而其判
    決非基於該債務人之個人關係者，為他債務人之利益亦生效力，故債權人以各連
    帶債務人為共同被告提起給付之訴，被告一人提出非基於個人關係之抗辯有理由
    者，對於被告各人即屬必須合一確定，自應適用民事訴訟法第五十六條第一項之
    規定，最高法院三十三年上字第四八一○號著有判例。又訴訟標的，對於共同訴
    訟之各人，必須合一確定者，共同訴訟人中一人之行為，有利益於共同訴訟人者
    ，其效力及於全體；不利益者，對於全體不生效力，民事訴訟法第五十六條第一
    項定有明文。查本件被上訴人為龔琅生之繼承人，此為兩造所陳明，並有戶籍謄
    本、繼承系統表在卷可稽，上訴人以其對於龔琅生之借款債務，訴請被上訴人即
    龔琅生之全體繼承人連帶清償，揆諸前開說明，係屬必要共同訴訟，應適用民事
    訴訟法第五十六條第一項之規定。查本件被上訴人戊○○、庚○○、丁○○認諾
    上訴人之請求，核屬對於其他共同被上訴人不利之行為，依民事訴訟法第五十六
    條第一項第一款之規定，於全體不生效力，合先敘明。
三、上訴人主張被上訴人之被繼承人龔琅生生前於八十二年十二月二日向伊借款六十
    六萬元，於預扣利息一萬二千元後，上訴人自其土地銀行新店分行一三四六八－
    三號帳戶內提領四十一萬元，併同身上現金二十三萬八千元交付龔琅生，龔琅生
    並交付上海商業儲蓄銀行忠孝分行八十二年八十二年十二月三十日期，支票號碼
    ＣＨＡ0000000號，面額六十六萬元之支票乙紙，上訴人同時將前揭借款
    支票委託土地銀行新店分行於上訴人一三四六八－三號帳戶內代收，茲因龔琅生
    已於八十二年十二月二十一日死亡，系爭支票屆期提示未獲清償，而被上訴人乙
    ○○、己○○、戊○○、庚○○、丁○○、丙○○為其繼承人，為此依消費貸之
    法律關係訴請被上訴人連帶清償。被上訴人己○○未於言詞辯論期日到場，亦未
    提出書狀作何聲明陳述。被上訴人庚○○、丙○○、丁○○、戊○○，對支票及
    借款事實之真正並不爭執。被上訴人乙○○則否認支票之真正及借貸關係存在。
四、本件上訴人主張之上開事實，業據其提出支票及退票理由書影本各乙份、存摺影
    本、土地銀行託收票明細表影本等件為證。雖被上訴人乙○○否認有借貸情事，
    惟按共同訴訟人中一人所為不利於全體之行為，法院非不得依自由心證據為判斷
    事實真偽之資料（民事訴訟法第二二二條參照），本件被上訴人庚○○、丙○○
    、丁○○、戊○○，對支票及借款事實之真正並不爭執，參以上訴人與被上訴人
    之被繼承人龔琅生係翁媳關係，關係密切，龔琅生以支票向上訴人調現，並由龔
    琅生主動預扣一萬二千元利息等，亦屬人之常情，此與上訴人前所稱借款無約定
    利息等語，尚無衝突。又龔琅生在世華銀行仁愛分行，縱如被上訴人乙○○所陳
    ，尚有可動用之透支餘額約三百萬至五百萬元，惟為方便及親情關係，而願支付
    較高利息向上訴人調現，亦合常情，被上訴人乙○○據此否認有借貸情事，即不
    足採。是以上訴人主張被上訴人之被繼承人龔琅生開立系爭支票向伊借款六十六
    萬元云云，堪信為真實。
五、查被上訴人乙○○前就龔琅生之遺產，向原法院聲請限定繼承，而經准予備查，
    為兩造所不爭，並有原法院八十三年繼字第一七七號限定繼承卷宗影本可稽（外
    放），依法其他繼承人視同為限定繼承，從而，上訴人依消費借貸及繼承之法律
    關係，其請求被上訴人在繼承財產限度內連帶清償借款六十六萬元，及自訴狀繕
    本最後送達之翌日即八十八年十月二十六日起至清償日止，按年息百分之五計算
    之利息（民法第一千一百五十四條第一項參照），為有理由，應予准許，逾此部
    份之請求，為無理由，應予駁回。原審就上開應准許部分，為上訴人敗訴之判決
    ，尚有未洽，上訴意旨求予廢棄改判，為有理由，爰由本院予以廢棄改判如主文
    第二項所示。至於上訴人之請求不應准許部分，原判決為上訴人敗訴之判決，並
    駁回其假執行之聲請，經核於法並無不合，上訴意旨求予廢棄改判，為無理由，
    應駁回其上訴。另本件所命給付，未逾新台幣一百萬元，不得上訴第三審，本院
    判決後已告確定，上訴人聲請准供擔保請求宣告假執行，自非所許，原審駁回該
    部分假執行之聲請，理由雖有未合但其結果則無二致，此部份仍應判予維持。
五、據上論結，本件上訴為一部有理由，一部無理由，依民事訴訟法第四百五十條、
    第四百四十九條第一、二項、第七十九條但書、第八十五條第二項、第四百六十
    三條、第三百八十五條第一項前段，判決如主文。
中      華      民      國    八十九    年      八      月    二十四    日
                                臺灣高等法院民事第十二庭
                                    審判長法  官  林  丁  寶
                                          法  官  高  鳳  仙
                                          法  官  蔡 翁 金針
右正本係照原本作成。
不得上訴。
中      華      民      國    八十九    年      八      月    二十五    日
                                          書記官  徐  淑  琴


司法院資訊處製作；財團法人民間司法改革基金會備份。
